最高法院刑事判決
111年度台上字第4548號
上  訴  人  王寶林                      


選任辯護人  洪明立律師
上列上訴人因過失致人於死案件，不服臺灣高等法院臺中分院中
華民國111年7月13日第二審判決（111年度交上訴字第333號，起
訴案號：臺灣臺中地方檢察署110年度偵字第17277號），提起上
訴，本院判決如下：
    主  文
上訴駁回。
    理  由
一、按刑事訴訟法第377 條規定，上訴於第三審法院，非以判決
    違背法令為理由，不得為之。是提起第三審上訴，應以原判
    決違背法令為理由，係屬法定要件。如果上訴理由書狀並未
    依據卷內訴訟資料，具體指摘原判決不適用何種法則或如何
    適用不當，或所指摘原判決違法情事，顯與法律規定得為第
    三審上訴理由之違法情形，不相適合時，均應認其上訴為違
    背法律上之程式，予以駁回。
二、本件原判決撤銷第一審之科刑判決，改判論處上訴人王寶林
    因過失致人於死罪刑。已詳敘認定犯罪事實所憑證據及理由
    。
三、證據之取捨及事實之認定，為事實審法院之職權，如其判斷
    無違經驗法則或論理法則，即不能任意指為違法。原判決綜
    合判斷證人黃文義之證述、上訴人之部分供述、卷內道路交
    通事故現場圖、道路交通事故調查報告表㈠、㈡、現場照片、
    原審勘驗黃文義提供之行車紀錄器影像光碟筆錄、臺灣臺中
    地方檢察署相驗屍體證明書等相關證據資料，因而認定上訴
    人確有本件過失致人於死犯行。復敘明：上訴人駕駛自用小
    客車，違反道路交通安全規則第106條第5款規定，行經無號
    誌交岔路口，往左迴車未顯示左轉燈光或手勢及讓對向直行
    車先行，為肇事主因。被害人郭穎騎乘大型重型機車疏未注
    意車前狀況並超速行駛，為肇事次因。上訴人之過失行為與
    被害人死亡結果間，具有相當因果關係。臺中市車輛行車事
    故鑑定委員會之鑑定意見書及臺中市車輛行車事故鑑定覆議
    委員會之覆議意見書，未及審酌上訴人另有迴車前未顯示左
    轉燈光或手勢之過失，認為上訴人駕駛自用小客車，行經無
    號誌交岔路口，往左迴車未讓對向直行車先行，為肇事次因
    或同為肇事原因，均不足採。上訴人所為有打左轉燈號之辯
    解，不足採信等由甚詳。所為論列說明，與卷證資料悉相符
    合，亦不違反經驗、論理法則。
四、上訴人提起第三審上訴，以臺中市車輛行車事故鑑定委員會
    之鑑定意見書及臺中市車輛行車事故鑑定覆議委員會之覆議
    意見書，均認上訴人違反道路交通安全規則第106條第5款規
    定，自已審酌上訴人未顯示左轉燈光或手勢之行為，原判決
    謂上開鑑定意見書、覆議意見書未及審酌上訴人上開行為，
    有不載理由或理由矛盾之違誤。又上開規定所稱「看清無來
    往車輛」，係要求汽車駕駛人應善盡上開條款規定之責任，
    而非將各行為割裂判斷。原判決對於上訴人之過失行為重複
    評價，有不適用法則或適用不當之違法。另被害人同時違反
    道路交通安全規則第93條第1項第1款、第2款之規定，何以
    僅為肇事次因。原判決顯有不備理由之違誤。惟查：原審係
    於勘驗黃文義提供之行車紀錄器影像光碟後，始認定上訴人
    迴車前未顯示左轉燈光或手勢。臺中市車輛行車事故鑑定委
    員會之鑑定意見書及臺中市車輛行車事故鑑定覆議委員會之
    覆議意見書，既未提及上訴人迴車前未顯示左轉燈光或手勢
    ，顯未審酌上情。又上訴人迴車有無顯示左轉燈光或手勢，
    攸關上訴人之過失程度，自足影響其為肇事主、次因之判斷
    。原判決尚無上訴意旨所指適用法則不當或理由矛盾之違法
    情形。其餘上訴意旨，核係對原審採證、認事之職權行使及
    原判決已說明之事項，以自己之說詞或持不同之評價，而為
    事實上之爭辯，殊非適法上訴第三審之理由。
五、刑之量定，屬為裁判之法院裁量之職權，如其量刑已以行為
    人之責任為基礎，並斟酌刑法第57條各款所列情狀，在法定
    刑度內，酌量科刑，而無違反公平、比例及罪刑相當原則，
    致明顯輕重失衡情形，自不得指為違法。原判決已敘明就上
    訴人所犯過失致人於死罪，依刑法第62條前段之規定減輕其
    刑後，以其之責任為基礎，具體斟酌刑法第57條所列各款事
    項（包括上訴人無前科，素行尚佳。其教育程度、家庭經濟
    生活狀況。其貿然左迴轉之過失情節與程度，因其疏失造成
    被害人死亡，被害人家屬亦遭受無可彌補之傷痛。其犯後坦
    承犯行，迄未能與被害人家屬達成和解等情狀），而為量刑
    之理由。所處之刑既未逾越法定刑度，亦無裁量權濫用，屬
    裁量職權之適法行使。理由內復已說明：上訴人為肇事主因
    ，檢察官以第一審誤認被害人為肇事主因量刑過輕提起第二
    審上訴，為有理由等旨甚詳，尚難指為違法。上訴意旨以原
    審未審酌上訴人因罹癌須長期接受化學治療，及其同意於已
    理賠之強制險新臺幣（下同）200萬元外，再賠償350萬元，
    因被害人家屬要求之賠償過高，才未達成和解。且原判決未
    說明審酌刑法第57條各款之具體情形，有不備理由之違法。
    惟查：原判決係具體斟酌刑法第57條所列各款事項，合法行
    使其量刑裁量權限，並非單以上訴人與被害人家屬和解情形
    ，作為量刑輕重之唯一標準。至上訴人縱因罹癌須長期接受
    化學治療，亦難指原判決之量刑違法。此部分上訴意旨，核
    係對原審量刑裁量之職權行使、原判決已斟酌說明及於量刑
    結果無影響之事項，依憑己意而為指摘，仍非上訴第三審之
    適法理由。
六、依上所述，本件上訴違背法律上之程式，應予駁回。
據上論結，應依刑事訴訟法第395條前段，判決如主文。
中　　華　　民　　國　　111 　年　　11　　月　　2 　　日
                  刑事第六庭審判長法  官  李  英  勇
                                  法  官  鄧  振  球
                                  法  官  洪  兆  隆
                                  法  官  邱  忠  義
                                  法  官  楊  智  勝
本件正本證明與原本無異
                                  書記官
中　　華　　民　　國　　111 　年　　11　　月　　8 　　日